臺灣高雄地方法院刑事判決
110年度易字第305號
公  訴  人  臺灣高雄地方檢察署檢察官
被      告  陳宗志


選任辯護人  郭子茜  律師
上列被告因過失傷害案件，經檢察官提起公訴（109年度偵字第2
4633號），本院判決如下：
    主  文
陳宗志犯過失傷害致人重傷罪，處有期徒刑陸月，如易科罰金，
以新臺幣壹仟元折算壹日。
    事  實
一、陳宗志為漢程客運股份有限公司公車司機，於民國109年7月
    3日14時59分許，駕駛549-FP號營業大客車（下稱上開公車
    ），在高雄市○○區○○○路000號前公車停靠區載運乘客時，本
    應注意駕駛公車於停靠站牌載客時，應待乘客上車站穩或坐
    穩後，才可啟動駛離，而依當時公車內乘客稀少，司機之視
    野寬闊，客觀上並無不能注意之情形，竟疏未注意乘客曾翊
    緗上車後，還沿著走道往後移動在尋找座位，並未坐穩或站
    穩之時就貿然啟動，而於公車剛駛出該處公車停靠區時，因
    前方路口號誌轉為紅燈，又即刻煞車，正巧曾翊緗於公車走
    道盡頭末排中間座位前轉身屈膝彎腰正要坐下時，因重心前
    傾以致向前俯衝倒臥在走道上，致曾翊緗受有頸椎3、4、5
    、6椎間盤突出併脊髓壓迫及損傷、高位脊椎脊髓損傷併四
    肢無力、頸脊髓損傷合併四肢肢體無力，日常生活起居需全
    日專人協助，終身無法從事工作之重大不治之傷害。
二、案經曾翊緗訴請臺灣高雄地方檢察署檢察官偵查起訴。
    理  由
一、被告於本院審理時否認有何過失，辯稱：我認為當下告訴 
    人曾翊緗已經扶穩了，依據監視器影像顯示，告訴人在移動
    時，手都扶著扶手，我之所以在告訴人上車並起步後有煞車
    ，是因為前面路口的號誌燈已經由黃轉成紅燈，且當時的狀
    態也不可能有急起步或急煞車，我是聽到有聲音，又看到告
    訴人跌倒 ，我才把車子停下來等語。
二、經查：
　㈠告訴人曾翊緗於上述時地搭上被告所駕駛之上開公車後，就
    沿著走道往後移動尋找座位，最後於走道盡頭末排中間座位
    前轉身正要屈膝彎腰坐下時，因被告煞車以致重心不穩向前
    俯衝倒臥在走道上等情，為被告所不爭執，並已經檢察事務
    官勘驗公車行車紀錄器（檔名：000-00-000000-000000、00
    0-00-000000-000000、000-00-000000-000000、000-00-000
    000-000000）屬實，製有勘驗報告及截圖在卷為憑（偵卷91
    -100頁）；另經本院當庭重行勘驗檔名：000-00-000000-00
    0000之行車紀錄器畫面顯示：14時59分36秒，告訴人從公車
    後門上車，並見其右手持有雨傘及提袋，14時59分39秒，告
    訴人靠卡後隨即轉身找尋座位(擷圖編號1)，14時59分42秒
    ，公車開始起駛，此時告訴人則繼續往公車後方走去尋找座
    位，14時59分47秒，告訴人轉身面向公車前方準備坐在座椅
    上(擷圖編號2)，14時59分48秒，公車剎車，告訴人隨即向
    前翻跌倒地(擷圖編號3)，有勘驗筆錄及截圖附卷為證（院
    卷85-86頁）；而告訴人曾翊緗經送醫救治後，經診斷受有
    頸椎3、4、5、6椎間盤突出併脊髓壓迫及損傷、高位脊椎脊
    髓損傷併四肢無力、頸脊髓損傷合併四肢肢體無力等傷害，
    也有高雄市立大同醫院、高雄醫學大學附設中和紀念醫院診
    斷證明書各1紙附卷可憑（偵卷他卷7頁、偵卷79頁）；告訴
    人所受上述傷害，經本院向高雄醫學大學附設中和紀念醫院
    函詢，該醫院也認定「曾翊緗因頸部脊髓損傷，併四肢肢體
    障礙，經復健治療過症狀固定，仍遺存明顯神經損傷；目前
    已達重大難治之程度」，有該醫院110年12月10日高醫附法
    字第1100109197號函在卷為憑（院卷33頁），以上事實應可
    認定。
　㈡高雄市市區汽車客運業者應注意事項第6點第9款規定：「公 
    車停靠上下客時，務必確認下車乘客已站穩在地面，上車 
    乘客已站穩或就坐，方得行駛公車」，有高雄市交通局110
    年1月21日高市交運管字第11030440700號函在卷可查（偵卷
    47頁）；另漢程汽車客運股份有限公司員工教育訓練中也定
    有「市區公車及公路客運駕駛長行駛途中與中途停靠時應注
    意事項」，明定「..由靜止再次啟動前需確認所有乘客皆 
    坐妥或扶穩後，才可啟動車輛」；「市區公車上下乘客標 
    準作業程序」也有規定「需確認車内乘客己站穩或坐穩，先
    打方向燈確認後方有無來車，才可駛離」，有漢程汽車客運
    股份有限公司110年1月26日刑事陳報狀在卷可稽（偵卷61-6
    3頁），足見公車司機需確認所有乘客皆站穩或坐穩後，才 
    可啟動車輛，至為明確，且應為身為公車司機之被告所明知
    。
　㈢從以上檢察事務官及本院勘驗公車行車紀錄器畫面得知，告
    訴人於是日「14時59分36秒」上車後，就手扶扶手開始往公
    車後方座位移動尋找座位，「14時59分42秒」公車已開始起
    動，而此時告訴人仍持續移動尋找座位中，「14時59分47秒
    」告訴人移動至公車走道盡頭座位，轉身屈膝彎腰準備坐下
    時，車內扶把瞬間搖晃，參考被告於本院準備程序時也不否
    認起駛後見前方路口號誌轉為紅燈而煞車之情（審易卷85頁
    ），顯見公車此時確實有煞車減速，而此同時告訴人就向前
    俯衝倒臥在走道上，有以上勘驗筆錄及截圖可證。
　㈣另從以上行車紀錄器畫面可知當時車內乘客稀少，被告視野
    應無被遮蔽之可能；而被告也自陳有看到告訴人上車後手扶
    扶手等情，竟無視告訴人並不是手扶扶手原地站立，而是走
    向車道後方尋找座位，竟違反上述規定，未待乘客即告訴人
    曾翊緗坐穩（或扶穩、站穩），就貿然啟動，致使告訴人因
    公車煞車而重心不穩向前俯衝倒臥在走道上，被告如此駕駛
    行為顯然有過失，至為明確；而告訴人因此受有如上重大不
    治之傷害，與被告上述過失行為，顯有因果關係，也可認定
    。被告空言否認有過失，顯不足採信。
　㈤辯護人依據行車紀錄器畫面具狀陳稱：告訴人「已扶穩且站
    穩」、「告訴人在車內隨意走動，未握穩扶桿」、「告訴人
    對於後方座位仍不滿意，轉身欲往公車前方再找車位，雙手
    並未抓住扶把」等情，但從行車紀錄器畫面顯示，從告訴人
    上車後到告訴人向前俯衝倒臥在走道上，前後短短12秒過程
    中，告訴人在車內一直是處於移動之動態中，並未曾有坐穩
    後再起身，或站穩（扶穩）後隨意在車內走動之情形，辯護
    人僅憑己意恣意為如上之辯護，顯然無據，不可採信。
　㈥辯護人另依據告訴人身心殘障手冊ICD診斷欄所載「G82.50【
    05】」代碼對照「全民健康保險重大傷病項目及其證明有效
    期限」表，認為上述欄位所載代碼係「小兒麻痺、腦性麻痺
    所引起之神經、肌肉、骨骼、肺臟等之併發症者」，因此聲
    請查明告訴人是否因本身疾病以致於公車上跌落，跌落傷勢
    是否是原本疾病之併發症云云。但告訴人提出之兩家醫院之
    診斷證明書從未提及告訴人所受前述傷害是「小兒麻痺、腦
    性麻痺所引起之神經、肌肉、骨骼、肺臟等之併發症」；且
    大同醫院出具之診斷證明書「病名」欄中已載明「ISS：16
    分，創傷重大ICD：T07」，核與上述「G82.50」代碼不同；
    再者，上述「重大傷病項目及其證明有效期限」表中「G82.
    20-G82.54..」對比者為「其他麻痺性徵候群（急性脊髓灰
    白質炎之後期影響併有提及麻痺性徵候群）」，辯護人但憑
    上述「重大傷病項目及其證明有效期限」表該欄位中載有「
    小兒麻痺、腦性麻痺所引起之神經、肌肉、骨骼、肺臟等之
    併發症者」，卻未提出任何資料佐證兩者間之關連性，實在
    無法說服本院依其所請，而為如上聲請之調查。
三、核被告所為，係犯刑法第284條後段之過失傷害致人重傷罪
    。審酌被告為公車駕駛，本應依據相關規定駕駛，以維護乘
    客之安全，竟於乘客曾翊緗上車後，雖見乘客手有扶扶手，
    但卻未注意乘客是手扶扶手往車內後方移動尋找座位，實際
    上並未站穩或扶穩，就違反規定貿然起駛，因前方路口號誌
    轉為紅燈，就及時煞車，致告訴人因重心不穩而向前俯衝倒
    臥在走道上，受有如上所述之重傷害，所為應予非難；兼衡
    被告自述專科畢業、業公車司機、離婚、有1名子女，月收
    入約2-3萬元之家庭經濟狀況，並斟酌告訴人所受傷勢已到
    重大難治之程度，及被告否認犯行之犯後態度，雙方因賠償
    金額談不攏而迄未和解或賠償等一切情狀，量處如主文所示
    之刑，並諭知易科罰金之折算標準。
據上論斷，應依刑事訴訟法第299條第1項前段，判決如主文。
本案經檢察官吳協展提起公訴；檢察官葉容芳到庭執行職務。
中　　華　　民　　國　　111 　年　　3 　　月　　30　　日
                  刑事第九庭    法　官  黃三友
以上正本係照原本作成，證明與原本無異。
如不服本判決應於收受判決後20日內向本院提出上訴書狀，並應
敘述具體理由。其未敘述上訴理由者，應於上訴期間屆滿後20日
內向本院補提理由書(均須按他造當事人之人數附繕本)「切勿逕
送上級法院」。
中　　華　　民　　國　　111 　年　　3 　　月　　30　　日
                                 書記官  林豐富
　　　　　　　　　　　　　　　　
附錄論罪之法條
刑法第284條後段（過失致重傷罪）
因過失傷害人者，處1年以下有期徒刑、拘役或10萬元以下罰金
；致重傷者，處3年以下有期徒刑、拘役或30萬元以下罰金。